最高法院刑事判決　　　　　　　　　　　　　　　九十三年度台上字第三０七七號
　　上　訴　人　甲○○
　　　　　　　　　　　　（送達代收人：姜明遠律師）
右上訴人因強盜案件，不服台灣高等法院中華民國九十三年二月廿七日第二審判決（
九十二年度上訴字第二六五四號，起訴案號：台灣台北地方法院檢察署八十六年度偵
字第一四０七二號），提起上訴，本院判決如左：
    主　文
原判決撤銷，發回台灣高等法院。
    理　由
本件原判決認定：上訴人甲○○因經濟困窘，知認識之侯其協在台北縣新店市○○街
七十四號經營北新當舖，竟與不詳姓名年籍之成年男子二人，共同意圖為自己不法之
所有，結夥三人以上，攜帶兇器，於民國八十六年三月二日七時五十分許，利用侯其
協前往上開當舖開啟鐵捲門，打開玻璃門時，由其中一名不詳姓名男子持上訴人事先
購自台北市西門町某攤販之電擊棒，電擊侯其協之胸部、頭部、背部，使侯其協不支
倒地，隨即將侯其協推進店內，並將鐵捲門拉下，以繩子膠布將侯其協綑綁於店內椅
子，復以膠布矇住其眼睛。上訴人與另一名不詳姓名男子再將侯其協推到床邊，並予
看守，該另名不詳年籍男子喝令侯其協「不能動，否則殺死」，且命侯其協交出保險
箱鑰匙，致使侯其協心生畏懼不能抗拒，上訴人等人即共同在當舖內搜取當舖內勞力
士手錶（半黃金手錶）男、女錶共二十餘只、黃金約二十斤、鑽戒二十餘只、美金約
七千餘元、港幣、人民幣數千元，總計共強盜值約新台幣九百萬元之財物，上訴人於
得逞後即將電擊棒丟棄於木柵附近之垃圾車內等情，因而撤銷第一審諭知上訴人無罪
之判決，改判論處上訴人意圖為自己不法之所有，結夥三人以上，攜帶兇器，以強暴
致使不能抗拒，而取他人之物罪刑，固非無見。
惟查：(一)有罪之判決書，對於被告有利之證據不採納者，應記載其理由，刑事訴訟法
第三百十條第二款定有明文。本件原判決係依據上訴人於警訊自白及秘密證人Ａ１之
證言據為上訴人有罪之認定。然秘密證人Ａ１於警訊陳稱本案係上訴人與陳慶銘共犯
（偵二卷第卅二頁背面以下），於第一審證稱「因為上訴人說要給阿鴻錢，結果沒給
，阿鴻就將所有的事情都說出來」、「（辯護人問證人：新店搶案，全部的過程，是
否阿鴻親口告訴你的？）是阿鴻親口告訴我的」、「（法官提示陳慶銘口卡，是否為
阿鴻之人？）就是我前面說的阿鴻；（法官問證人：你說他告訴你說，他們去新店搶
一個當舖老人，是否口卡上面的人說的？）是的」、「（辯護人問證人：阿鴻平常對
你說國語還是台語？）都是台語」（上訴人第一審卷第一五九頁、第一六四頁、第一
六五頁、第一六六頁），與被害人侯其協於同案共同被告陳慶銘上訴二審指認後陳稱
「應非被告（指陳慶銘）所為，因歹徒操國語，且身型與被告不同」（陳慶銘上訴卷
第廿九頁）等並不相符，苟原被訴之陳慶銘非本案共犯，其如何因分贓問題對秘密證
人Ａ１詳述犯案經過？該部分是否屬傳聞之詞？且秘密證人Ａ１就何時知悉上訴人姓
名，先後陳稱「（辯護人問證人：你在警察局說上訴人之人犯案時，是說外號，還是
他的名字？）我沒有說他的名字，那時還不知道，當時警察到他大樓去查，才知道他
的名字」、「（辯護人問證人：你是否知道警察為何到大樓去查？）我提供大樓地址
」、「（辯護人問證人：你跟警察局報案時，第一次如何說，阿鴻如何搶的？）我說
阿鴻去當舖搶，共犯有一個阿中……我報案之前只知道有一個叫阿中，後來才知道是
甲○○」（上訴人第一審卷第一六三頁），如果無訛，秘密證人Ａ１既於警方至上訴
人住處查訪後才知悉上訴人姓名，其又如何能事先即提供上訴人住址予警方使用？凡
此俱見秘密證人Ａ１之證言非無瑕疵可指，其證言是否可採，非無疑義。原判決就此
有利上訴人之證據未予說明如何不可採信，即遽採為不利上訴人之證明，自有判決不
備理由之違法。(二)原判決認定上訴人「……與不詳姓名年籍之成年男子二人……結夥
三人以上，攜帶兇器，於……」有共同強盜犯行，並論以「意圖為自己不法之所有，
結夥三人以上，攜帶兇器，以強暴致使不能抗拒，而取他人之物」罪。然上訴人於警
訊係供陳該案由其與陳慶銘共犯，並以四、六分帳等語（偵字第五二九四號偵查卷，
下稱偵一卷，第六頁背面至第七頁背面，原判決第二頁倒數第三行），嗣即否認有本
件行為，而被害人於警訊雖陳稱「依我估計，歹徒可能共三人左右」（偵字第一四０
七二號偵查卷，下稱偵二卷，第七頁），但其另稱「歹徒多少人進入我的當舖我不知
道」（偵二卷第六頁、第五十五頁均背面、第一審卷第一一七頁、陳慶銘上訴卷第廿
八頁、上訴人第一審卷第一三四頁）；或稱「我聽到外面電捲門開啟等聲音，我想可
能是同夥進入」（偵一卷第十一頁），顯見被害人稱歹徒共三人僅為其個人推測之詞
。至秘密證人Ａ１雖稱上訴人係三人去搶當舖等語（上訴人第一審卷第一五九頁），
然該證言是否與事實相符？果上訴人確有本件犯行，原判決既採信上訴人之自白，何
以仍認定共犯人數為三人？何以被害人之其他陳述俱無可採？本件共犯人數究為若干
等，與法律之適用息息相關，原判決未予調查、釐清，遽為上開認定，併有可議。(三)
原判決事實欄認定上訴人與共犯係使用「電擊棒」犯案，然理由欄則謂上訴人「與不
詳年籍成年男子二人，持瓦斯槍搶劫被害人」，事實之記載與理由亦有矛盾。(四)證人
范錦堂於偵查中證稱共犯等有拿被搶之錶予劉文章及其女友、倪邦君等，託為轉售（
偵二卷第六十頁背面至第六十一頁），本件既經發回，宜併予注意。以上或為上訴意
旨所指摘，或為本院得依職權調查之事項，應認原判決有發回更審之原因。
據上論結，應依刑事訴訟法第三百九十七條、第四百零一條，判決如主文。
中　　　華　　　民　　　國　　九十三　　年　　　六　　　月　　 十七 　　日
                              最高法院刑事第十二庭
                                  審判長法官  陳　正　庸
                                        法官  王　居　財
                                        法官  張　清　埤
                                        法官  林　開　任
                                        法官  呂　永　福
      右正本證明與原本無異
                                              書  記  官
中　　　華　　　民　　　國　　九十三　　年　　　六　　　月　　二十五　　日
                                                                     ｍ
